臺灣臺北地方法院民事裁定
                                     101年度全字第2371號
聲  請  人  NATIONAL GEOGRAPHIC SOCIETY
即債權人            

法定代理人  TERRENCE B. ADAMSON

訴訟代理人  陳彥希律師
            羅秀培律師
相  對  人  海峽文化事業股份有限公司
即債務人            

法定代理人  潘思源  
上列聲請人聲請假處分事件，本院裁定如下：
    主  文
聲請駁回。
聲請程序費用由聲請人負擔。
    理  由
一、按於爭執之法律關係，為防止發生重大之損害或避免急迫之
    危險或有其他相類之情形而有必要時，得聲請為定暫時狀態
    之處分。民事訴訟法第538 條第1 項定有明文。又債權人聲
    請定暫時狀態之處分，依同法第538 條之4 準用第533 條、
    第526 條規定，應就其請求及假處分之原因加以釋明，且兩
    者缺一不可。而所謂「爭執之法律關係，有定暫時狀態之必
    要者」，係指因避免重大損害或其他情事，有就爭執之法律
    關係，定暫時狀態之必要而言，此法律關係，凡適於為民事
    訴訟之標的，有繼續性者皆屬之，無論其本案請求為給付之
    訴、確認之訴或形成之訴，均有其適用。此必要之情事即為
    假處分之原因，苟由聲請假處分之人提出相當證據以釋明其
    存在，即有就爭執之法律關係定暫時狀態之必要。是定暫時
    狀態假處分之聲請人，除應釋明與債務人間有爭執之法律關
    係外，尚應提出有何防止發生重大損害或避免急迫危險或其
    他相類之情形，而有必要定暫時狀態處分之原因，並釋明之
    。於其釋明有所不足時，法院方得斟酌情形，依債權人供擔
    保以補釋明欠缺之陳明，酌定其擔保金額，准為定暫時狀態
    之假處分。若法院認供擔保仍不足補釋明之欠缺，非不得駁
    回其定暫時狀態假處分之聲請。最高法院亦著有94年度台抗
    字第792 號裁定，可資參照。
二、本件聲請意旨略以：聲請人出版國家地理雜誌（NationalGe
    ographic Magazine ），在全球60餘國、以37種以上不同語
    言版本發行，並自民國90年間起授權台灣出版商發行，自95
    年11月1 日起則授權相對人為在中華民國、香港、澳門、新
    加坡地區之出版商。依兩造於101 年1 月1 日起續約之授權
    契約約定，相對人應備置並隨時更新訂閱戶資料，該訂閱戶
    資料屬聲請人所有，相對人應按季或按聲請人要求立即交付
    聲請人；且合約終止時，相對人應立即將訂閱戶名單交還聲
    請人，並配合移交後續出版事宜。詎相對人於101 年3 月間
    通知聲請人，其財務困難，希望聲請人降低權利金，否則將
    無法繼續發行國家地理雜誌，嗣於雙方協商中，相對人復於
    101 年8 月23日通知聲請人停止出版國家地理雜誌，9 月號
    為最後一期，聲請人遂於同年8 月28日要求相對人交付訂閱
    戶名單，惟相對人竟宣稱移轉應有對價，且稱曾向前手出版
    商秋雨文化事業股份有限公司購得國家地理雜誌編譯權、發
    行權、商標權及客戶名單等，聲請人對此並無所悉，相對人
    復於101 年9 月11日通知各通路商不再出版國家地理雜誌。
    為避免國家地理雜誌於101 年10月斷刊，影響廣大讀者權益
    及聲請人信譽，聲請人已於101 年9 月7 日通知相對人終止
    授權契約，並催告相對人交付訂閱戶名單，相對人迄未履行
    。兩造就相對人所持有之國家地理雜誌訂閱戶名單之權利歸
    屬有所爭執，相對人擅自停止出版，致訂閱戶自101 年10月
    起無法收受國家地理雜誌，如相對人依約交付該訂閱戶名單
    ，則聲請人自有權限責成新出版商履行寄送雜誌之義務，相
    對人非法扣留訂閱戶名單，增加聲請人尋找新出版商承接出
    版業務之困難，且造成聲請人信譽及形象難以回復之損害，
    並造成近一萬名訂閱戶無法收受國家地理雜誌，衍生消費糾
    紛，本件重大損害之發生迫在眉睫，有防止其發生之必要性
    與急迫性，且相對人將訂閱戶名單交付聲請人，並無任何損
    失，且將因此受益，因此無命聲請人供擔保之必要，倘認釋
    明仍有不足，聲請人亦願就相對人可能之損害供擔保以代釋
    明不足，爰依民事訴訟法第538 條之規定，請准裁定命相對
    人應交付國家地理雜誌繁體中文版之完整訂閱戶名單（包括
    訂閱戶姓名或名稱、地址、電話、電子郵件及訂閱期間等資
    訊）予聲請人。
三、本院依民事訴訟法第538 條第4 項之規定通知相對人陳述意
    見，相對人具狀辯稱：兩造訂立之授權契約約定以美國紐約
    州法為準據法，且合意約定由美國紐約仲裁協會管轄，不適
    用我國之民事訴訟法，我國法院亦無管轄權。兩造授權契約
    第5. 12 條之約定並未包括聲請人所稱之訂閱戶，而係指國
    家地理雜誌會員，聲請人復未曾授權或准許相對人招募會員
    ，相對人並無所謂會員名單。相對人所持訂閱戶名單，乃相
    對人依與消費者間之訂閱契約所蒐集，且該資訊係個人資料
    保護法所規範及保護之對象，相對人不得擅將訂閱戶之個資
    洩漏於第三人。聲請人於101 年9 月7 日終止對於相對人之
    授權，致相對人無法發行國家地理雜誌，訂閱戶無法收到雜
    誌乃聲請人所致，且相對人已告知聲請人將退還訂閱戶尚未
    到期之預付款，尚不至發生糾紛，並無聲請人所謂信譽受損
    之情形，且聲請人尚未覓得承接發行之出版商，自無法履行
    寄送雜誌之義務，聲請人所謂定暫時狀態之目的亦無法達成
    等語。
四、經查：
  ㈠本件聲請人主張其於95年11月1 日與相對人訂立國家地理雜
    誌發行授權契約，嗣於101 年9 月7 日依兩造間授權契約第
    9.3.7 條之約定為終止之意思表示，固舉授權合約及終止信
    函各1 件以為釋明。而聲請人復主張依兩造間授權契約第5.
    12條、附件D 及第9.4.1 條之約定，相對人於終止契約後應
    將訂閱戶名單交付聲請人，然相對人則否認依約有交付訂閱
    戶名單之義務，足見兩造間就終止系爭授權契約後，相對人
    應否交付訂閱戶名單乙事確存有爭執。
  ㈡惟就本件保全必要性部分，聲請人乃主張相對人拒絕交付訂
    閱戶名單，致其難以尋覓新出版商接手補寄雜誌，其信譽損
    害將因此擴大而認有定暫時狀態之必要。然聲請人所主張欲
    保全之本案權利，乃終止授權契約後之訂閱戶名單交付請求
    權，此經聲請人以101 年10月15日書狀陳明在卷，而相對人
    經聲請人於101 年9 月7 日終止授權後，本無從再為101 年
    10月號國家地理雜誌之發行，而聲請人於101 年8 月23日亦
    已由相對人通知僅發行至101 年9 月號，此有電子郵件列印
    本1 紙附卷可參。則相對人自101 年10月起停止發行國家地
    理雜誌繁體中文版，乃確定之事實狀態，無論聲請人就此受
    有何等損害，均屬既成事實，相對人於終止授權後應否將訂
    閱戶名單交付聲請人乙節，無從改變相對人自101 年10月起
    無法續為發行國家地理雜誌之狀態，亦即，聲請人即便取得
    訂閱戶名單，亦非即可在台灣、新加坡、香港等地發行國家
    地理雜誌之繁體中文版，而停止聲請人所謂信譽損害之擴大
    ，足見聲請人所主張暫定相對人應交付訂閱戶名單之暫時狀
    態，無法防止聲請人所欲避免發生之損害，而欠缺保全必要
    性甚明。
  ㈢綜上所述，依聲請人所釋明之請求定暫時狀態假處分之內容
    ，與其主張被保全之本案權利無法實現所生重大損害間，欠
    缺保全必要性。聲請人所為聲請，於法自有未合，不應准許
    。
五、另關於相對人抗辯本院就聲請人所主張之被保全權利並無國
    際管轄權部分，按民事訴訟法第538 條之4 、第533 條準用
    第52 4條第2 項之規定，定暫時狀態假處分之聲請，於有急
    迫情形，得由請求標的所在地之地方法院管轄。本件聲請人
    主張定暫時狀態之請求標的乃在本院管轄區域內，故本院仍
    有管轄權，至於本案管轄法院為何，尚非本院所得予審究者
    ，併此敘明。
六、依民事訴訟法第95條、第78條，裁定如主文。
中　　華　　民　　國　101 　　年　　10　　月　　24　　日
                  民事第三庭    法　官  汪怡君
以上正本係照原本作成
如不服本裁定應於送達後10日內向本院提出抗告狀，並繳納抗告
費新臺幣1,000元
中　　華　　民　　國　101　 　年　　10　　月　　25　　日
                                書記官　楊勝欽